【裁判字號】    97,交聲,283
【裁判日期】    971006
【裁判案由】    聲明異議
【裁判全文】
臺灣嘉義地方法院交通事件裁定         97年度交聲字第283號
原處分機關  交通部公路總局嘉義區監理所嘉義市監理站
異  議  人
即受處分人  甲○○
上列受處分人因違反道路交通管理處罰條例事件，對於交通部公
路總局嘉義區監理所嘉義市監理站中華民國97年 6月26日所為之
處分（原處分案號：嘉監義裁字第裁76-C00000000號）聲明異議
，本院裁定如下：
    主    文
異議駁回。
    理    由
一、聲明異議意旨略以：異議人即受處分人甲○○於民國 97年6
    月5日上午11時47分，駕駛車牌號碼DW-2282號自用小客貨兩
    用車，停車在臺北縣三重市○○○路光興國民小學前之身心
    障礙專用停車位，因工作及社會觀感之考量，未將身心障礙
    者專用停車位識別證（以下稱識別證）黏貼於汽車前擋風玻
    璃上，而當日停車後係將識別證放置於車頭前，關門時因大
    力震動，致識別證掉落於座位下，使警員無法辨識而拖吊，
    異議人已於取車時將掉落座位下之識別證出示與警員證明非
    故意佔用身心障礙專用停車位，祇是未依規定張貼或顯示識
    別證，況異議人本有權利在身心障礙專用停車位停車，本件
    處分顯有錯誤，為此聲明異議，應撤銷原處分云云。
二、原處分意旨略以：異議人於97年6月5日上午11時47分，駕駛
    車牌號碼 DW-2282號自用小客貨兩用車，因違規停車在臺北
    縣三重市○○○路光興國民小學前之身心障礙專用停車位，
    經臺北縣政府警察局交通警察隊三重分隊警員製單舉發，而
    依道路交通管理處罰條例第 56條第1項第10款規定，裁處異
    議人罰鍰新臺幣（下同）1,200元。
三、按汽車駕駛人於身心障礙專用停車位違規停車者，處 600元
    以上1200元以下罰鍰，道路交通管理處罰條例第 56條第1項
    第10款定有明文。又依身心障礙者保護法第 48條第2項（現
    已修正公布名稱及全文為身心障礙者權益保障法，以下同，
    第56條第 3項）規定，授權主管機關會同相關單位訂定之身
    心障礙者專用停車位設置管理辦法第9條、第14條第1項亦明
    訂：使用身心障礙者專用停車位者，除掛有專用牌照之車輛
    外，應將專用停車位識別證置於汽車擋風玻璃明顯處，以供
    查核檢驗；違規佔用路邊停車場專用停車位者，由交通勤務
    警察、依法令執行交通稽查任務人員或交通助理人員依道路
    交通管理處罰條例第56條規定辦理。
四、經查：
  (一)異議人於上開時地，駕駛上開汽車停車在臺北縣三重市○○
    ○路光興國民小學前之身心障礙專用停車位，且未將識別證
    妥適放置於汽車擋風玻璃明顯處之情，業據異議人坦承不諱
    ，並有臺北縣政府警察局交通警察隊三重分隊舉發違反道路
    交通管理事件通知單、裁決書各1份、現場暨拖吊過程照片5
    張在卷可稽，堪認屬實。
  (二)異議人雖稱：當日停車後係將識別證放置於車頭前，關門時
    因大力震動，致識別證掉落於座位下，使警員無法辨識而拖
    吊云云，然多數汽車之儀表版均非水平往前方向之設計，而
    係略有斜度，越往擋風玻璃處越往下傾斜，其上方部位亦會
    與擋風玻璃下端相接而往下傾斜，上開汽車亦係如此之設計
    ，故放置在儀表版上方與擋風玻璃間之小物品、紙張，通常
    會往前滑至儀表版與擋風玻璃下端相接處之角落，而不易掉
    落至座位下方，此由上開汽車在儀表版與擋風玻璃下端相接
    處之角落，於遭警取締時猶置有1張小紙張及1狀似記事簿等
    物品，並未如異議人所稱因關車門時大力震動而掉落座位下
    方益證，均有上開照片可考，是異議人倘確將識別證放置於
    該處，理應不致因關車門即使之掉落座位下方甚明，其上開
    所稱，尚難憑採。
  (三)異議人指其所有之上揭車輛具有使用身心障礙專用停車位之
    資格，固有其提出識別證影本在卷可資佐證，惟上揭道路交
    通管理處罰條例第 56條第1項第10款係規定：汽車駕駛人於
    身心障礙專用停車位違規停車者，處……，並非規定：不具
    身心障礙身分之人違規停車於身心障礙專用停車位者，處…
    …，顯然立法者並不以汽車駕駛人實質上是否具身心障礙身
    分為必要，且具有身心障礙身分者，未依規定請領相關識別
    證亦不當然取得該停車位之使用資格，此觀身心障疑者保護
    法第 48條第1項規定：…非領有專用停車位識別證明之身心
    障礙者或其家屬，不得違規佔用（修正後第 56條第1項規定
    ：非領有專用停車位識別證明者，不得違規占用身心障礙者
    專用停車位）甚明。而執司交通秩序之員警就停放之車輛，
    亦無法一一查認其是否具有相關資格，果執勤員警需一一查
    核車籍、函詢相關單位，該未懸掛識別證者是否取得資格，
    勢必力有未逮，亦屬苛求。且依前揭法律規定使用身心障礙
    停車位者，除身心障礙者本人，尚包括其家屬，故以該識別
    證以判斷權利有無，除便利警方查核，不失為客觀標準，抑
    且符合享受特別權利者，亦應盡其基本義務之公平原則。是
    異議人稱其本有在身心障礙者專用停車位停車之權利，不應
    處罰云云，亦不足採。
五、綜上，異議人確有於上開時地，駕駛汽車於身心障礙專用停
    車位違規停車之事實，已堪認定。從而，原處分機關依道路
    交通管理處罰條例第 56條第1項第10款及違反道路交通管理
    事件統一裁罰基準表等規定，裁處異議人罰鍰 1,200元，尚
    無違誤。異議人猶執前詞指摘原處分不當，為無理由，自應
    將其異議駁回。
據上論斷，應依道路交通案件處理辦法第19條，裁定如主文。
中    華    民    國    97    年    10    月    6     日
                  交通法庭法  官  吳  育  霖
上列正本證明與原本無異。
如不服本裁定，應於裁定送達後5日內向本院提出抗告狀（應附
繕本）。
中    華    民    國    97    年    10    月    6     日
                          書記官  林  美  芳


司法院資訊處製作；財團法人民間司法改革基金會備份。
